【裁判字號】    97,易,22
【裁判日期】    980115
【裁判案由】    竊盜等
【裁判全文】
臺灣桃園地方法院刑事判決                97年度易字第22號
公  訴  人  臺灣桃園地方法院檢察署檢察官
被      告  乙○○
上列被告因竊盜等案件，經檢察官提起公訴（96年度偵字第2247
4 號），本院判決如下：
    主  文
乙○○竊盜，處有期徒刑參月，如易科罰金，以新臺幣壹仟元折
算壹日。
被訴妨害公務部分，無罪。
    事  實
一、乙○○意圖為自己不法之所有，於民國96年8 月29日或30日
    某時許，在桃園縣楊梅鎮○○街6號1樓某處，徒手竊取旭聲
    電器行實際負責人丙○○所有之聲寶牌機型AW-SB25、機號0
    00000000號冷氣機一臺，得手後將該冷氣機搬至桃園縣楊梅
    鎮○○街2號前之草叢內藏放，並於同年月31日下午3時30分
    許，至旭聲電器行表明販售之意，嗣與丙○○相約於同日晚
    間10時30分許，前往藏放冷氣機之位置估價時，丙○○發覺
    為其失竊之冷氣機，即向乙○○佯稱未帶足現金，需回去拿
    錢再來，並乘機報警，嗣經警員甲○○於同日晚間11時10分
    許，相偕丙○○同往桃園縣楊梅鎮○○街2 號前逮捕乙○○
    ，始知上情。
二、案經丙○○訴由桃園縣政府警察局楊梅分局報請台灣桃園地
    方法院檢察署檢察官偵查起訴。
    理  由
甲、證據能力：
壹、按筆錄內所載之被告陳述與錄音或錄影之內容不符者，除有
    前項但書情形外，其不符之部分，不得作為證據；本章之規
    定，於司法警察或司法警察官詢問犯罪嫌疑人時，準用之，
    刑事訴訟法第一百條之一第二項及第一百條之二分別定有明
    文。考諸刑事訴訟法第一百條之一第二項立法目的在於建立
    詢問筆錄之公信力，並擔保犯罪嫌疑人對於詢問之陳述係出
    於自由意思及筆錄所載內容與其陳述相符，故反面言之，若
    筆錄之記載與錄音之內容相符，且被告之自白又無其他非任
    意性之情形存在者，該筆錄即得做為證據。查被告乙○○於
    本院審理時雖辯稱：我不知警察局為何有「我在兩、三天前
    晚上在新農街六號一樓黑暗處發現白色物體，拆開一看，知
    道是冷氣，不知所措之下，載到自強街二號前草叢放著」這
    段筆錄，也沒有跟檢察官講過「冷氣是我在九十六年八月二
    十九或三十日在新農街六號一樓酒家樓下撿到的」云云，經
    本院依職權勘驗上開警詢及偵查之錄音內容，認定被告確曾
    供述上開內容（見本院卷97年12月18日勘驗筆錄第4至5頁及
    第19至20頁筆錄），顯見被告上開所辯不實，此外復查無其
    他被告於供述時有非任意性之情形存在，是被告上開警詢及
    偵查之筆錄均有證據能力。
貳、被告以外之人於審判外之陳述，雖不符刑事訴訟法第一百五
    十九條之一至第一百五十九條之四之規定，而經當事人於審
    判程序同意作為證據，法院審酌該言詞陳述或書面陳述作成
    時之情況，認為適當者，亦得為證據；當事人、代理人或辯
    護人於法院調查證據時，知有刑事訴訟法第一百五十九條第
    一項不得為證據之情形，而未於言詞辯論終結前聲明異議者
    ，視為有前項之同意，刑事訴訟法第一百五十九條之五定有
    明文。經查，本件作為認定事實所引用被告以外之人於審判
    外之相關供述證據固屬傳聞證據，惟公訴人及被告乙○○於
    審判期日均表示無意見而不予爭執，亦未聲明異議，本院審
    酌上開證據資料製作時之情況，尚無違法不當及證明力明顯
    過低之瑕疵，亦認為以之作為證據應屬適當，揆諸前開規定
    ，認前揭證據資料均有證據能力。至其餘資以認定被告犯罪
    事實之非供述證據，亦查無有何違反法定程序取得之情形，
    均認具有證據能力，合先敘明。
乙、被告被訴竊盜有罪部分：
壹、認定犯罪事實所憑證據及理由：
一、訊據被告乙○○固不否認曾到旭聲電氣行出售系爭冷氣機，
    並與證人即旭聲電氣行實際負責人丙○○相約於桃園縣楊梅
    鎮○○街2 號前議價及交付系爭冷氣機，且當場遭警員甲○○逮捕查獲等情，惟矢口否認有上開竊盜犯行，辯稱：伊是
    在96年8 月30日傍晚經過桃園縣楊梅鎮○○街2 號前，因內
    急進入該處之菜園及草叢時，發現有一白色帆布袋，經翻動
    後發現一台很新的冷氣機，應是遺失物云云。經查：
  (一)上開犯罪事實業據證人即告訴人丙○○於警詢時證稱：在楊
    梅鎮○○街6號，遭竊一台聲寶牌機型AW-SB25、機號000000
    000號冷氣機；乙○○於96年8月31日下午3 時30分許到旭聲
    電器行說有一台全新冷氣機要以市價一半賣我，我與他約在
    同日晚間11時30分在自強街2 號草叢看冷氣機，結果看到我
    所失竊之冷氣機，所以假裝要先回家拿錢，之後我帶同警方
    到自強街2 號草叢後，與被告一起將我所失竊的冷氣機搬到
    我車上等語（見偵查卷第22頁及第24頁），及其於偵查中具
    結後證稱：每一台機號就像身份證號，都不一樣，用來認定
    是我所安裝的；系爭冷氣機是全新的，價值一萬五千元左右
    ；劉先生打電話來問我們有沒有收購冷氣，晚上我們約在自
    強街空地，冷氣放在草堆用帆布蓋著，我出發時已將我失竊
    的機號抄著，他說要賣六千，確認之後我說沒那麼多現金，
    我就到楊梅所報案，帶警察去現場，大概晚上11點多，到現
    場假裝跟他交易，就把他抓起來等語（見偵查卷第44至45頁
    ），此外並有贓物認領保管單（見偵查卷第26頁）、系爭冷
    氣機之產品保證書（見偵查卷第27頁）及現場與系爭冷氣機
    外觀照片六幀（見偵查卷第35至37頁）在卷可稽，足見證人
    丙○○之證述，徵而可信。
  (二)被告雖以上開情詞置辯，然被告於偵查中供稱：系爭冷氣機
    是伊於96年8月29日或30日在新農街6號1 樓酒家樓下撿到，
    冷氣機看起來新新的；我是一時貪念將別人東西拿走等語（
    見偵查卷第39頁），於本院行準備程序時亦供稱：我到旭聲
    電器行問要不要買冷氣機，當天晚上我帶一個男子去草叢，
    他說三千元跟我買，我說太離譜了，這一種至少要六、七千
    元等語（見本院卷第61頁），顯見被告亦明知系爭冷氣機價
    值不菲，自無可能是他人遺失、遺忘或廢棄之物；再參以卷
    附之系爭冷氣機外觀照片，亦可知悉系爭冷氣機具有相當之
    體積，又為嶄新之物，益徵系爭冷氣機絕不可能是他人遺失
    、遺忘或拋棄之物，則被告基於貪念，未經所有權人同意即
    擅自楊梅鎮○○街6號1樓將系爭冷氣機搬走，即有為自己不
    法所有之意圖而竊取系爭冷氣機之犯行，故其所辯僅係卸責
    之詞，要無足採。
  (三)綜上，本件事證明確，被告犯行堪以認定，應依法論科。
二、論罪科刑：
    核被告乙○○所為，係犯刑法第三百二十條第一項之竊盜罪
    。爰審酌被告正值壯年，竟不思以正常管道獲取金錢，僅因
    一時貪念，即為本件竊盜犯行，又其犯後態度傲慢，有證人
    甲○○於本院審理時之證述可稽（見本院卷第83頁），及被
    告對事實多有隱瞞，顯見其惡性非輕，兼衡其犯罪所得財物
    數額等一切情狀，量處如主文所示之刑並諭知易科罰金之折
    算標準。
丙、被告被訴妨害公務無罪部分：
一、公訴意旨略以：被告乙○○於96年8 月31日晚間11時10分許
    ，因丙○○偕同警員甲○○前往桃園縣楊梅鎮○○街2 號前
    ，持警用手銬欲逮捕被告時，被告基於妨害公務之犯意，對
    甲○○扭打施以強暴，使甲○○受有右手食指挫傷之傷害（
    傷害部分未據告訴），因認被告涉犯刑法第一百三十五條第
    一項妨害公務罪嫌云云。
二、按犯罪事實應依證據認定之，無證據不得推定其犯罪事實；
    又不能證明被告犯罪或其行為不罰者，應諭知無罪之判決，
    刑事訴訟法第一百五十四條第二項及第三百零一條第一項分
    別定有明文。又刑事訴訟法上所謂認犯罪事實之證據，係指
    足以認定被告確有犯罪行為之積極證據而言，該項證據自須
    適合於被告犯罪事實之認定，始得採為斷罪資料；認定犯罪
    事實所憑之證據，雖不以直接證據為限，間接證據亦包括在
    內；然而無論直接或間接證據，其為訴訟上之證明，須於通
    常一般之人均不致有所懷疑，而得確信其為真實之程度者，
    始得據為有罪之認定，倘其證明尚未達到此一程度，而有合
    理之懷疑存在時，事實審法院復已就其心證上理由予以闡述
    ，敘明其如何無從為有罪之確信，因而為無罪之判決，尚不
    得任意指為違法；刑事訴訟法第一百六十一條第一項規定：
    檢察官就被告犯罪事實，應負舉證責任，並指出證明之方法
    。因此，檢察官對於起訴之犯罪事實，應負提出證據及說服
    之實質舉證責任。倘其所提出之證據，不足為被告有罪之積
    極證明，或其指出證明之方法，無從說服法院以形成被告有
    罪之心證，基於無罪推定之原則，自應為被告無罪判決之諭
    知。本件原審審判時，修正之刑事訴訟法關於舉證責任之規
    定，已經公布施行，檢察官仍未提出適合於證明犯罪事實之
    積極證據，並說明其證據方法與待證事實之關係；原審對於
    卷內訴訟資料，復已逐一剖析，參互審酌，仍無從獲得有罪
    之心證，因而維持第一審諭知無罪之判決，於法洵無違誤（
    最高法院二十九年上字第三一○五號、七十六年台上字第四
    九八六號、九十二年台上字第一二八號判例著有是例）。
三、公訴意旨認被告乙○○涉犯妨害公務罪嫌，係以證人丙○○
    、甲○○之證述及怡仁綜合醫院診斷證明書等為其認定之依
    據。惟訊據被告堅詞否認有公訴意旨所指之妨害公務犯行，
    辯稱：我不知道穿便衣逮捕我的人是警察，甲○○手上受的
    傷是因為查獲當時是深夜，視線不佳，他自己被手銬夾傷，
    如我有暴力反抗，甲○○身體其他部位會有紅腫、瘀青等語
    。經查：
  (一)按刑法第一百三十五條第一項妨害公務罪之成立，需以對於
    公務員依法執行職務時施強暴脅迫為要件，然依證人丙○○
    於偵查中具結證稱：被告掙扎約二十秒等語（見偵查卷第45
    頁），及證人即警員甲○○於偵查中具結證稱：當天我拿手
    銬出來，上了一隻手了，要上另一隻手的時候，被告就跟我
    們掙扎；我與被告扭打大概十秒到二十秒等語（見偵查卷第
    46頁），與其於本院審理時復證稱：掙扎過程中，我沒注意
    到被告是否說什麼；我所指被告掙扎是被告不讓我上手銬，
    有拉扯，但當時被告已經被我銬一隻手，被告另一隻還沒有
    上手銬的手一直掙扎；被告掙扎時，我就把被告的身體壓制
    在小貨車上，再把被告另一隻手拉過來上手銬等語（見本院
    卷第82頁及第86頁）觀之，被告雖於證人甲○○上手銬時有
    掙扎之舉動，但時間僅有十至二十秒即由證人甲○○完成被
    告雙手均上手銬之動作，且被告除未上手銬之手有消極掙脫
    動作外，並未對證人甲○○有施加其他不法腕力之強暴行為
    ，或口出加害其生命、身體安全之事之脅迫行為，自難因此
    即認被告有何妨害公務之犯行。
  (二)再依證人甲○○所受傷勢僅有「右手食指挫擦傷」之情及其
    於偵查中證稱：我如何受傷，有點混亂沒印象等語（見偵查
    卷第46頁）觀之，則被告所辯甲○○自己被手銬夾傷之可能
    性，即難予以排除而認其所辯不實。
  (三)又證人甲○○當日係著便服執行逮捕被告之勤務，且未先表
    明警察身分，即由被告身後對被告上手銬等情，業據證人甲○○及丙○○於偵查及本院審理時證述明確（見偵查卷第45
    至46頁、本院卷第82頁），則被告在掙扎時主觀上是否已經
    知悉證人甲○○為依法執行職務之警員，尚非無疑，亦難僅
    因被告有掙扎之行為，即認定其有妨害公務之犯意。
  (四)至於證人甲○○於本院審理時固證稱：被告問我「你是不是
    警察」，我就說「是」，被告就開始掙扎等語（見本院卷第
    82頁），然與其於偵查中證稱：上第一支手銬之後，他有問
    我是不是警察，我來不及回答他就一直掙扎、揮打等語（見
    偵查卷第46頁），顯然不同，另參酌證人丙○○於警詢時亦
    證稱：犯嫌說你是不是警察，沒等那便衣員警回答就直接扭
    打等語（見偵查卷第22頁），是以證人甲○○於本院審理時
    所為上開證詞之正確性，即難令人無疑，自無足認定被告於
    上手銬時即已知悉證人甲○○係依法執行公務之警員。
  (五)綜上，公訴人所提出之證據或其指出證明之方法，尚不足為
    被告有罪之積極證明，亦無從說服本院形成被告有罪之心證
    ，此外復查無其他積極證據，得以證明被告有公訴意旨所指
    妨害公務之犯行，既不能證明被告犯罪，自應依法為被告此
    部分無罪判決之諭知。
據上論斷，應依刑事訴訟法第二百九十九條第一項前段、第三百
零一條第一項，刑法第三百二十條第一項、第四十一條第一項前
段，刑法施行法第一條之一第一項、第二項前段，判決如主文。
本案經檢察官周芝君到庭執行職務。
中    華    民    國    98    年    1     月    15    日
                  刑事第十二庭審判長法  官  魏于傑
                                    法  官  許雅婷
                                    法  官  李文娟
上正本證明與原本無異。
如不服本判決應於收受判決後10日內向本院提出上訴書狀，並應
敘述具體理由；其未敘述上訴理由者，應於上訴期間屆滿後20日
內向本院補提理由書（均須按他造當事人之人數附繕本）「切勿
逕送上級法院」。
                                    書記官  廖宜政
中    華    民    國    98    年    1     月    15    日
附錄本案論罪科刑法條全文：
中華民國刑法第320條
（普通竊盜罪、竊佔罪）
意圖為自己或第三人不法之所有，而竊取他人之動產者，為竊盜
罪，處 5 年以下有期徒刑、拘役或 5 百元以下罰金。
意圖為自己或第三人不法之利益，而竊佔他人之不動產者，依前
項之規定處斷。
前二項之未遂犯罰之。


司法院資訊處製作；財團法人民間司法改革基金會備份。
